臺灣臺南地方法院刑事判決　　　　　　　100年度訴字第644號
公　訴　人　臺灣臺南地方法院檢察署檢察官
被　　　告　鄒盛文
選任辯護人　徐朝琴律師
上列被告因誣告案件，經檢察官提起公訴（100年度偵字第6433號）
，本院判決如下：
    主  文
鄒盛文犯誣告罪，處有期徒刑陸月。
    事  實
一、鄒盛文明知其未曾遭周雅光毆打成傷，竟基於意圖使周雅光
    受刑事處分之犯意，捏造周雅光為其下包商僱用之鷹架工人
    ，因不滿施工品質不良遭其指正，遂基於傷害之故意，於民
    國98年8月6日上午11時30分許，在臺南縣永康市（現改制為
    臺南市永康區○○○路411號前，徒手毆打伊，致伊受有臉
    部瘀、挫傷之傷害等情，於99年2月5日具狀向臺南地方法院
    檢察署檢察官提出告訴，誣指周雅光涉犯傷害罪嫌，嗣經該
    署檢察官偵查後，認周雅光所涉傷害犯行之罪嫌不足，於99
    年8月30日以99年度偵字第11327號為不起訴處分確定。
二、案經周雅光訴請臺灣臺南地方法院檢察署檢察官偵查起訴。
    理  由
一、按「被告以外之人於審判外之言詞或書面陳述，除法律有規
    定者外，不得作為證據。」；又「被告以外之人於審判外之
    陳述，雖不符前四條之規定，而經當事人於審判程序同意作
    為證據，法院審酌該言詞陳述或書面陳述作成時之情況，認
    為適當者，亦得為證據。」，刑事訴訟法第159條第1項、第
    159條之5第1項分別定有明文。本件證人葉莉莉、金美麗、
    蔡進榮、許榕城、吳政德警詢及偵查中之書面陳述及結證，
    雖均屬被告以外之人審判外之言詞或書面陳述，惟既經被告
    等於審判程序同意作為證據，本院審酌各該證據作成之情況
    ，認為適當，依刑事訴訟法第159條之5規定，自有證據能力
    。至被告於100年7月29日具狀補呈之威仁西藥房購買優優、
    紅藥水、舒軟OK繃之購買憑證影本，屬被告以外之人審判外
    之陳述，且為影本，本院審酌該書面陳述作成時之情況不明
    ，認其作為證據顯然失當，不具證據能力，併此敘明。
二、訊據被告鄒盛文固坦承於99年2月5日具狀向臺灣臺南地方法
    院檢察署檢察官提出本件告訴人周雅光對其傷害之告訴，惟
    矢口否認有誣告之情事，並辯稱：「遠豪通訊行」老闆娘葉
    莉莉有目擊此事，且伊在臺南市○○區○○路407號「F100
    快速剪髮店」前跌倒時，曾向該店老闆娘金美麗商借菜刀以
    資反抗，遭金美麗拒絕，而永康分局復興派出所之員警蔡進
    榮、許榕城亦到案發現場處理，當時伊臉上受有傷害；另告
    訴人於上開時、地將伊毆打成傷，業經證人欒啟先到庭證述
    ，且被告傷後曾至威仁西藥房購買藥品自行敷用，亦經該藥
    房老闆娘即證人吳丁粟證實；至證人沈文順則因被告未給付
    其作證之金錢代價而對被告不滿，其所為對被告不利之證言
    ，顯係報復之言詞而無足採信云云。經查：
（一）被告於99年2月5日具狀向臺灣臺南地方法院檢察署檢察官
      指訴周雅光因不滿被告對其施工品質之指正，於98年8月6
      日上午11時30分許，在臺南縣永康市（現改制為臺南市永
      康區○○○路411號遠豪通訊行門口前，徒手毆打伊，致
      伊受有臉部瘀、挫傷等傷害；繼於99年4月10日下午5時27
      分許在臺南市政府警察局永康分局偵查隊警詢時，及於99
      年5月25日上午10時39分許於檢察事務官詢問時，均為相
      同之指訴，有被告告訴狀（99年度他字第655號偵卷第1至
      9頁），及上開警詢（同前卷第18至20頁）、偵詢筆錄（
      99 年度交查字第775號偵卷第5至7頁）在卷可按，被告向
      偵查刑事犯罪之主管公務員，即司法警察及檢察官指訴周
      雅光傷害之犯行，其欲使周雅光受刑事處分之意圖甚明。
（二）被告雖辯稱「遠豪通訊行」老闆娘葉莉莉目擊此事，且伊
      遭周雅光毆打跌倒，曾向「F100快速剪髮店」老闆娘金美
      麗商借菜刀以資反抗，遭金美麗拒絕；當日永康分局復興
      派出所之員警蔡進榮、許榕城並到案發現場處理，當時伊
      臉上受有傷害云云。然「遠豪通訊行」老闆娘葉莉莉於99
      年8月14日具狀向檢察官陳稱渠並未看見被告與人發生爭
      吵之過程（99年度交查字第1364號卷第21頁）；而「F100
      快速剪髮店」老闆娘證人金美麗則於偵查中證稱其雖認識
      被告，但從未見過被告與告訴人在「F100快速剪髮店」前
      發生糾紛，且98年8月6日當天為星期四，是固定之公休日
      ，其並未開店，未開店的日子，其都會在工作紀錄簿上打
      「X」等語（見99年度他字第3634號卷第48、49頁），並
      提出與其所述相符之工作紀錄簿影本1份附卷為憑。另證
      人即臺南市政府警察局永康分局復興派出所警員蔡進榮、
      許榕城亦於偵查中結證陳稱未有印象於98年8月6日上午11
      時30分許，到臺南市○○區○○路前處理被告與告訴人之
      糾紛，渠等工作紀錄簿亦無相關事實之紀錄等語（同前卷
      第48頁），且提出與其所述相符之員警工作紀錄簿影本1
      份（同前卷第73、74頁）在卷為佐。被告前揭所辯，無一
      有證可考，遑論：
 （1）前開證人均係被告具狀聲請傳喚之有利證人，當與被告無
      所交惡，而證人金美麗甚且與被告交情不錯，為被告自述
      在卷（本院卷第76頁反面），均應無為不利被告陳述之必
      要；且上開證人均明確表示或提出每日例行性製作之工作
      紀錄簿證明渠等並未親身見聞或處理被告與周雅光之傷害
      糾紛，並均經具結以擔保據實陳述，衡情當不至甘冒偽證
      罪之風險而為虛偽之陳述。至被告辯稱證人金美麗因有意
      與之交往，遭拒絕而心生不悅，乃自行竄改公休紀錄，更
      是無稽之談，蓋縱證人金美麗未能如願與被告交往，其鍾
      情被告之意又倘如被告所述屬實，則更應迴護被告之利益
      ，以獲取被告之青睞，豈有反其道而不為有利被告陳述之
      理。
 （2）被告於99年2月5日刑事告訴狀稱其遭周雅光毆打受有傷害
      ，有驗傷單為證；復於同年4月10日下午5時27分許警詢時
      陳稱尚未向醫院申請驗傷單（99年度他字第655號卷第19
      頁），將另提供法院等語；再於同年5月25日上午10時39
      分許，檢察事務官詢問時表示另補呈驗傷證明（99年度交
      查字第775號卷第6頁）；且於檢察事務官提示行政院衛生
      署中央健康保險局函示並無被告於98年8月5日至98年8月
      10日間至特約醫事服務機構就醫資料時，仍堅稱有至診所
      看診，診斷證明書會再補呈等語（同前卷頁）；嗣於偵查
      中始改口並未至醫院就診，只有去威仁西藥房買藥來擦。
      被告對於自己是否因周雅光之傷害就醫之事實知之甚明，
      卻一而再，再而三向司法警察、檢察事務官作虛偽之陳述
      ，信口開河，毫無誠信。
 （3）綜上，被告所述與證人證言迥異，又捏造因傷就醫之情，
      不但顯示被告之言毫無可信性，益徵其前揭所辯，係虛構
      不實。
（三）被告復辯稱周雅光於上開時、地將伊毆打成傷，業經證人
      欒啟先到庭證述，且被告傷後曾至威仁西藥房購買藥品自
      行敷用，亦經該藥房老闆娘即證人吳丁粟證實；至證人沈
      文順則因被告未給付其作證之金錢代價而對被告不滿，其
      所為對被告不利之證言，顯係報復之言詞而無足採信云云
      。惟：
 （1）被告與證人欒啟先為同一村子的鄰居，且每一、二星期即
      找證人聊天，業經欒啟先證述在卷（本院卷第58頁反面、
      第66頁），足認二人交情匪淺；且被告自陳於98年8月6日
      上午11時30分許遭周雅光毆打之現場，即發現欒啟先在現
      場目擊事故（本院卷第69頁），但被告於99年2月5日對周
      雅光提起告訴後，反捨欒啟先此一有力目擊證人，而聲請
      傳喚非目擊證人葉莉莉、金美麗等人，其悖於事理，不言
      可喻。又自98年8月6日迄100年10月18日欒啟先到庭作證
      ，其間已歷經2年之久，而欒啟先既與被告熟識，且證稱
      目睹被告遭毆打之全程，並於八八水災（98年8月8日）後
      不久在自家住所見到被告額頭貼有紗布，對於被告受傷處
      為左或右額頭尚且不記憶（本院卷第64至67頁）；卻反而
      對其不識之周雅光，且僅於2年前在被告與周雅光追打的
      數分鐘非近距離觀看周雅光，即能記憶周雅光沒有染髮、
      刺青等特徵（本院卷第59頁），顯非尋常。又其證述被告
      遭毆打之地點「全家便利商店側門」本與被告告訴狀所載
      之「遠豪通訊行門口」已明顯有別，但被告於欒啟先作證
      後之當日，於審判長詢問其遭毆打之地點時，竟也改稱「
      在全家便利商店旁邊，仍在全家便利商店之範圍」（本院
      卷第67頁反面），以與欒啟先之證詞相符。然「全家便利
      商店」隔壁為「F100快速剪髮店」，剪髮店旁始為「遠豪
      通訊行」，經被告陳述在卷（本院卷第68頁），是「全家
      便利商店」與「遠豪通訊行」尚間隔剪髮店，而上開各商
      店均有明顯標示足以區隔，被告應無不能辨識之理；況被
      告尚且聲稱在「遠豪通訊行」遭毆打為該通訊行老闆娘葉
      莉莉目擊，卻在100年10月18日載乘欒啟先到庭作證（見
      本院卷第59頁反面）當日改稱事故地點，並與欒啟先所述
      吻合。綜上異於常理之情，欒啟先證言難以採信。
 （2）威仁西藥房老闆吳政德於100年1月12日偵訊中及本院審理
      時均結證沒有印象被告有於98年8月6日中午12時許，到威
      仁西藥房購買紅藥水及優碘等語，並指證被告提出在該藥
      房購買優碘、OK繃之書面憑證（99年度偵字第6433號卷第
      6頁）為其妻吳丁粟出具；而證人吳丁粟固於100年11月9
      日到庭作證，並結證上開憑證上之威仁西藥房橢圓形戳確
      為該藥房印戳，且記憶中也確曾有人同時購買優碘、OK繃
       ，但也明確證稱威仁西藥房於八八水災前遷到現址（台
      南市○○區○○路）後迄今，未曾開立證明給藥品購買者
      （本院卷第114頁）。易言之，被告所提上開優碘、OK繃
      之購買憑證即非如被告所辯係於98年8月6日在復興路411
      號門口遭毆打後，隨即於附近忠孝路威仁西藥房現址購買
      藥品敷用之證明；況上開憑證所載之購買品項，與被告99
      年11月24日刑事答辯暨調查證據聲請狀所載之「紅藥水及
      優碘」有所不同。證人吳丁粟之證言無從為有利被告認定
      之依據。
 （3）證人沈文順到庭證述其自98年4月迄99年4月間在台南市○
      ○路與小東路口之成功大學校區三角窗設攤（本院卷第
      116頁），查其設攤位置距被告告訴周雅光傷害之地點復
      興路與小東路口相隔數個路口，且期間道路略呈弧度彎曲
      ，又有建築物阻隔，無法由沈文順設攤位置目視被告被傷
      害之現場，是沈文順證稱非上開傷害事故之目擊證人（本
      院卷第117、118頁），應堪信採，縱被告與沈文順間因證
      人旅費滋生爭議，亦不影響沈文順非目擊證人之事實。況
      被告曾於100年3月31日庭期自行攜帶沈文順到庭，惟當日
      因告訴人並未到庭，無法行使對質詰問權，檢察官遂當庭
      諭知改於100年4月21日下午開庭，並以掛號傳喚沈文順到
      庭作證，沈文順嗣未於100年4月21日到庭，僅以傳真1紙
      陳稱：「我是沈文順，21日我不能出庭，因為我不想去做
      偽證，如果有別人去做證，請斟酌您的判斷，如果有需要
      我可以去做反證。」（99年度他字第3634號卷第127頁）
      等情，業據沈文順於本院審理實證述綦詳（本院卷第117
      、118頁），且與偵查卷所附100年4月21日偵訊筆錄、傳
      真紙影本1張（上開偵查卷第95、127頁）相符；另參沈文
      順分別於100年4月19日晚間9時15分許、100年4月20日晚
      間9時32分、10時5分、10時33分許，發送：「你以為用拖
      延戰數，我會被你騙，怎著瞧」、「我到家，到底有沒有
      ，沒時間了」、「拿到了沒，10點了」、「12點之前沒拿
      給我，到此結束，不用來找我，祝你能脫罪，很難吧」等
      簡訊予被告（同前卷第122至125頁手機簡訊翻拍照片），
      顯見被告與沈文順間確有沈文順到庭作何等陳述之條件交
      換協議，是沈文順到庭證稱被告要求其為不實陳述（本院
      卷第117頁），要非無據。
（四）綜上所述，被告向偵查刑事犯罪之主管公務員，即司法警
      察及檢察官指訴周雅光傷害之犯行，顯有使周雅光受刑事
      處分之意圖；而其指訴及前揭所辯，又皆屬子虛烏有，所
      為上開犯行，應堪認定。
三、按「告訴人所訴事實不能證明其係屬實，在對於被訴人為不
    起訴處分確定者，固不能謂告訴人因此即應負誣告罪責，然
    此必以告訴人有出於誤會或懷疑被訴人有此事實，或對其事
    實張大其詞而為申告之情形，始足以當之，若告訴人以自己
    親歷被害事實，堅指被訴人有犯罪行為，指名向該管公務員
    告訴，經不起訴處分，認被訴人無此犯罪事實者，即不能謂
    告訴人不應負誣告罪責。」，最高法院32年上字第184號判
    例要旨可資參照。本件被告明知自身並未遭告訴人毆打，竟
    仍以其親身未經歷之事實，誣指周雅光涉犯傷害罪嫌，依上
    開判例意旨，顯有誣告之故意。核被告所為，係犯刑法第
    169條第1項之誣告罪，爰審酌被告受高等教育（成功大學碩
    士），竟毫無誠信、信口開河，並意圖左右證人證言，法律
    觀念極為薄弱，以及犯後飾詞狡辯，態度不佳；惟念其曾參
    與公益，且母已年邁病並罹重大疾病等一切情狀，量處如主
    文所示之刑。
據上論斷，應依刑事訴訟法第299條第1項前段、刑法第169條第1
項，判決如主文。
本案經檢察官詹尚晃到庭執行職務
中    華    民    國   100    年    12    月    21    日
                  刑事第十三庭  審判長法  官  莊玉熙
                                      法  官  周宛瑩
                                      法  官  魏玉英
以上正本證明與原本無異
如不服本判決應於收受本判後10日內向本院提出上訴書狀，並應
敘述具體理由。其未敘述上訴理由者，應於上訴期間屆滿後20日
內向本院補提理由書狀（均須按他造當事人之人數附繕本）「切
勿逕送上級法院」。
                                      書記官  黃秋萍
中    華    民    國   100    年    12    月    26    日
附錄本案論罪科刑法條
刑法第169條
意圖他人受刑事或懲戒處分，向該管公務員誣告者，處7年以下
有期徒刑。
意圖他人受刑事或懲戒處分，而偽造、變造證據，或使用偽造、
變造之證據者，亦同。